臺灣苗栗地方法院民事簡易判決　　　　 94年度苗簡字第146號
原　　　告　　丁○○
被　　　告　　乙○○○
兼訴訟代理人　甲○○
被　　　告　　丙○○
上列當事人間請求返還土地事件，本院於94年10月6日言詞辯論
終結，判決如下：
    主  文
被告乙○○○、甲○○應將坐落苗栗縣卓蘭鎮○○段六九六地號
如附圖所示橘色部分面積一四四點七五九平方公尺之地上物拆除
，將土地返還原告。
被告丙○○應將坐落苗栗縣卓蘭鎮○○段六九九地號如附圖所示
綠色部分面積三０四點一０六平方公尺之地上物拆除，將土地返
還原告。
訴訟費用由被告負擔。
本判決得假執行。
    事實及理由
壹、原告方面：
    原告主張其所有坐落於苗栗縣卓蘭鎮○○段696 、699 地號
    之土地（重測前分別編為卓蘭段52－3 、52－5 地號），分
    別為被告乙○○○、甲○○與丙○○等無權占用種植梨子，
    迄於民國86年間辦理地籍圖重測時，始知悉被告等無權占用
    系爭土地之事實。為此依所有物返還請求權之法律關係聲明
    如主文第1、2項所示。
貳、被告方面：
    被告乙○○○、甲○○以：上開同段697 地號土地（重測前
    為卓蘭段52－4 號）係渠等繼承而來，該地於42年9 月11日
    自卓蘭段52－3 號分割出來後，即以石頭砌成之田埂做為與
    卓蘭段52－3 號土地之界址，迄今均未改變。原告所有之同
    段696 號土地（即重測前之卓蘭段52－3 號土地），原係被
    告之宗親張錦泉於56年間繼承而來，嗣後由其子再售予原告
    ，而祖先早年即係以石砌田埂做為卓蘭段52－3 號、52－4
    號之界址，故今日仍應以祖先早年之約定為界址之依據。86
    年之地籍重測，被告等未到場，但當時測量之基點非以現場
    石砌田埂為準，故地籍重測結果不正確。而本次法院履勘測
    量係以86年地籍重測後之地籍線為依據，自不準確，按照石
    砌田埂為界，被告並無越界占有原告土地等語置辯。被告丙○○則稱：對複丈成果圖無意見，若測量有占用到原告土地
    ，願意還原告，但不能使伊所有同段698 地號土地面積減少
    ，至於所有土地面積多少，購買時未測量，伊不清楚等語。
    被告乙○○○、甲○○及丙○○均聲明駁回原告之訴。
參、本院之判斷
一、兩造不爭執之事實如下：
（一）苗栗縣卓蘭鎮○○段696 、699 地號（重測前分別編為卓
      蘭段52－3 、52－5 地號）之土地為原告所有，相鄰之同
      段697 地號（重測前為卓蘭段52－4 號）土地為被告乙○○○、甲○○共有，同段698 地號（重測前為卓蘭段52－
      6 地號）土地為被告丙○○所有，有原告提出之土地登記
      謄本及地籍圖在卷可憑。
（二）上開毗鄰之4 筆土地於86年間經苗栗縣大湖地政事務所辦
      理地籍圖重測並改編地號，兩造對於該重測結果均未於公
      告期間提出異議而確定。
二、兩造之爭點如下：
    原告主張：兩造之土地既經苗栗縣大湖地政事務所實施地籍
    圖重測確定，自應以重測後之地籍圖線為兩造土地之經界線
    ，用以認定被告等是否無權占用原告之土地；且依法院於94
    年5 月18日會同苗栗縣大湖地政事務所至現場履勘，囑託地
    政人員依重測後之地籍圖線為準之測量結果，被告乙○○○
    、甲○○之地上物確實占用原告所有696 地號土地如附圖所
    示橘色部分面積144. 759平方公尺，被告丙○○占用原告所
    有699 地號土地如附圖所示綠色部分面積304.106 平方公尺
    。然被告乙○○○、甲○○則抗辯：兩造土地之界線既經祖
    先於42年間約定以石頭砌成之田埂為界，則判斷被告是否為
    無權占用，自應以該石頭砌成之田埂為據等語。另被告丙○○則辯稱：若有占用到原告土地，願意返還，但不能使其所
    有土地面積短少等語。惟查：
（一）按當事人主張有利於己之事實者，就其事實有舉證之責任
      ，民事訴訟法第277 條定有明文；又土地所有權人已提出
      土地登記謄本證明土地為其所有，則主張有權占有者，應
      由其舉證證明占有土地具有正當合法之權源。
（二）次按土地所有權人認為重新實施地籍測量之結果有錯誤，
      除未依前條之規定設立界標或到場指界者外，得於30日公
      告期間內，向該管地政機關聲請複丈；逾公告期間未經聲
      請複丈者，地政機關應即據以辦理土地標示變更登記；土
      地法第46條之3 第2 項、第3 項定有明文。而本件系爭兩
      造所有之696 、697 、698 、699 地號土地，於86年間辦
      理地籍圖重測，兩造於公告期間均未對重測結果提出異議
      而確定，此為兩造所不爭執之事實，則依土地法第43條「
      依本法所為之登記，有絕對效力」之規定，關於兩造系爭
      上開4 筆土地之地籍線及面積等事項自應以86年間辦理重
      測後之土地登記簿及地籍圖記載為準；本院自應依據重測
      後之地籍線測量被告等是否越界占用原告系爭土地及占有
      之位置及面積為何。是本院囑託苗栗縣大湖地政事務所依
      辦理重測後之地籍圖線為準測得如附圖複丈成果圖之結果
      ，自屬依法有據。被告乙○○○、甲○○迭以附圖複丈成
      果圖係依重測後之地籍圖線為準，測量基準錯誤等詞，抗
      辯測量結果不正確云云，顯不足採。此外，渠等復未能提
      出積極事證證明本院該次囑託地政機關測量之測量基準，
      有何錯誤之處，徒空言爭執，實屬無稽。
（三）再本件被告乙○○○、甲○○抗辯兩造前手即張姓祖先合
      意以土地上石頭砌成之田埂為兩造土地界址乙節，既為原
      告所否認，則渠等就占有原告系爭696 地號土地具有正當
      合法權源之事實即系爭697 、696 地號土地之原所有人合
      意以石砌田埂為該2 筆土地之界線一事，即負有舉證之責
      。惟此部分渠等迄未能舉證以實其說，故前揭辯解兩造前
      手合意以石砌田埂為界址乙節，已不足憑採。此外，渠等
      復未能舉證證明有何其他正當權源占用原告系爭696 地號
      土地，渠等占用原告土地自屬無權占有。
（四）另被告丙○○固不爭執原告所主張其占用系爭699 地號土
      地之事實，並同意返還占用之土地，惟辯稱附圖複丈成果
      圖之綠色部分面積，即占用原告699 地號土地之面積，不
      能使其所有698 地號土地之面積減少等語。然查，系爭69
      9 地號土地既為原告所有，為被告丙○○所占用之面積為
      304.106 平方公尺，業如前述，且被告丙○○迄未抗辯或
      舉證其有何正當權源占用系爭699 地號土地；則其無權占
      用原告所有系爭699 地號土地之事實，自堪認定。而其上
      開辯解，與本院判斷其是否無權占用原告土地乙節，尚屬
      無涉，自無庸審酌。
（五）至於兩造間若對於土地界址有爭議，應另提確認界址之相
      關訴訟以資解決，本案僅就被告等是否有無權占有原告土
      地一節，加以審究，附此說明。
四、綜上所述，本件系爭696 、699 地號土地為原告所有，而被
    告等未能提出積極證據證明渠等占用系爭土地有正當權源。
    從而，原告本於所有物返還請求權之法律關係，訴請被告等
    拆除上開土地上之地上物後返還土地，為有理由，應予准許
    。爰判決如主文第1 、2 項所示。
五、本件係關於財產權之訴訟，其標的金額在500,000 元以下之
    簡易訴訟程序，本院為被告敗訴判決，自應依民事訴訟法第
    389條第1 項第3 款規定，依職權宣告假執行。
六、本件事證已臻明確，兩造其餘主張陳述及所提證據，均核與
    判決結果不生影響，爰不予一一論述。併此敘明。
七、據上論結，本件原告之訴為有理由，依民事訴訟法第78條、
    第389條第1項第3款，判決如主文。
中　　華　　民　　國　　94　　年　　10　　月　　20　　日
                  苗栗簡易庭法　官　黃怡玲
以上正本係照原本作成。
如對本判決上訴，須於判決送達後20日內向本院提出上訴狀。
                            書記官　劉依緹
中　　華　　民　　國　　94　　年　　10　　月　　20　　日
